【裁判字號】    98,交聲,2594
【裁判日期】    980812
【裁判案由】    聲明異議
【裁判全文】
臺灣臺中地方法院交通事件裁定        98年度交聲字第2593號
                                    98年度交聲字第2594號
原處分機關  交通部公路總局臺中區監理所
異  議  人
即受處分人  甲○○
上列受處分人因違反道路交通管理處罰條例案件，對於交通部公
路總局臺中區監理所中華民國98年3月5日所為之處分（原處分：
中監違字第裁60-HD0000000號、中監違字第裁60-GQ0000000號）
，聲明異議，本院裁定如下：
    主  文
原處分均撤銷。
    理  由
一、按受處分人之聲明異議有理由者，交通法庭應以裁定將原處
    分經聲明異議之部分撤銷，道路交通案件處理辦法第20條前
    段定有明文。
二、原處分意旨略以：緣1403-LB 號自用小客車分別於下列時間
    、地點遭警方舉發：（一）中市警交字第GQ0000000 號違規
    通知單，於97年5月21日20時20分，在臺中市○○路○ 段126
    號處，因違規在禁止臨時停車處所停車（經科學儀器採證）
    ，經臺中市警察局交通警察隊依違反道路交通管理處罰條例
    第56條第1項第1款舉發；（二）中縣警交相字第HD0000000
    號違規通知單，於97年5 月29日00時19分，在神岡鄉○○路
    （雷達雙向）處，因違規超速，經測速時速72公里，經臺中
    縣警察局交通警察隊依違反道路交通管理處罰條例第40條舉
    發。原處分機關以：原車主李景煌於97年5 月27日提出申訴
    ，本所業於97年6 月26日以中監自字第0970026170號函，通
    知異議人於97年7月15日前繳納低額罰鍰新臺幣2,500元整，
    異議人未於期限內繳納，亦未依道路交通管理處罰條例第85
    條規定提出轉規責，且已逾行政程序法第128條第2項規定之
    3 個月法定救濟期間，原處分機關遂依道路交通管理處罰條
    例第56條第1項第1款、第40條、第85條第1項規定，於98年3
    月5 日分別裁處最高罰鍰新臺幣1,200元、2,200元並計違規
    點數1點，上開裁決書於98年3月11日寄存送達，異議人於98
    年7 月31日提出異議，已逾法定期限20日，請依法駁回等語
    。
三、異議意旨則以：旨揭車輛於94年1 月20日經貴所矇領牌照逕
    行註銷後，嗣於97年5月21日、97年5月29日及97年7 月24日
    （使用公共道路被查獲，本局依上開規定對使用人蕭君分別
    裁處罰鍰1,652元及1,320元，因非無據。惟蕭君既出示97年
    5 月28日買賣契約書著手已將車輛轉售予辰君並交其接管，
    依上開函示97年5月29日及97年7月24日違規准予撤銷，另改
    罰所有人陳景峻君。本案文號：97年10月16日中市稅法字號
    0000000000管理代號：B48032OR00000000-LB，違章案號：0
    00000000000 。本人提出聲明，以上由局長呂清海發臺中市
    稅務函應罰鍰改罰陳景峻君，附正本影印2張，這2件郵局罰
    單，本人未親自至郵局領取，未知情云云。
四、本院認：
(一)按汽車駕駛人停車時，在禁止臨時停車處鎖停車，處新臺幣
    600元以上1,200元以下罰鍰；汽車駕駛人，行車速度，超過
    規定之最高時速，或低於規定之最低時速，除有第43條第1
    項第2 款情形外，處新臺幣1,200元以上2,400元以下罰鍰。
    ；汽車駕駛人有下列各款所列條款之一者，除依原條款處罰
    鍰外，並予記點：一、有第33條第1項、第2項、第38條第1
    項、第40條、第45條、第47條第1款至第3款、第48條、第49
    條或第60條第1項、第2項第1款、第2款情形之一者，各記違
    規點數一點。道路交通管理處罰條例第56條第1項第1款、第
    40條、及第63條第1項第1款分別定有明文。
(二)行為人有本條例之情形者，應填製舉發違反道路交通管理事
    件通知單（以下簡稱舉發通知單），並於被通知人欄予以勾
    記，其通知聯依下列規定辦理：三、逕行舉發者，應按已查
    明之資料填註車牌號碼、車輛種類、車主姓名或地址，並於
    通知單上方空白處加註逕行舉發之文字後，由舉發機關送達
    被通知人。本條例所定罰鍰之處罰，行為人接獲舉發通知單
    後，於15日內得不經裁決，逕依第92條第3 項之罰鍰基準規
    定，向指定處所繳納結案；不服舉發事實者，應於15日內，
    向處罰機關陳述意見；其不依通知所定期限前往指定處所聽
    候裁決，且未依規定期限繳納罰鍰結案或向處罰機關陳述意
    見者，處罰機關得逕行裁決之。又本條例之處罰，受舉發違
    反道路交通管理事件之受處罰人，認為受舉發之違規行為應
    歸責他人者，應於舉發違反道路交通管理事件通知單應到案
    日期前，檢附相關證據及應歸責人相關證明文件，向處罰機
    關告知應歸責人，處罰機關應即另行通知應歸責人到案依法
    處理。逾期未依規定辦理者，仍依本條例各該違反條款規定
    處罰。違反道路交通事件統一裁罰標準及處理細則第11條第
    1項第3款、道路交通管理處罰條例第9條第1項、第85條第1
    項第1 款分別定有明文。意即行為人違反道路交通管理事件
    ，經警逕行舉發並填製舉發通知單後，應依行政程序法規定
    之送達程序送達於行為人，使行為人知悉內容，始完成舉發
    之程序；行為人於收受舉發通知單後15日內則可自行決定是
    否不經裁決，逕行繳納罰鍰結案或向處罰機關陳述意見，或
    認受舉發之違規行為應歸責他人者，應於到案期日前檢具相
    關證據及應歸責人相關證明文件，向處罰機關告知應歸責人
    ，如行為人未依規定期限繳納罰鍰或陳述意見或申請轉罰應
    歸責人，處罰機關應於舉發通知單送達後2 個月內，依違反
    道路交通事件統一裁罰標準及處理細則第44條第1 項及違反
    道路交通管理事件統一裁罰標準表逕行裁決。上述之15日期
    間係道路交通管理處罰條例第9條第1項規定賦予行為人程序
    上保障。亦即受處分人收受舉發通知單後15日內，可依上開
    道路交通管理條例第9條第1項、第92條第3 項所定之罰鍰基
    準，按違反道路交通事件統一裁罰標準表所列最低罰鍰金額
    自行繳納結案，免遭事後經處罰機關依行政罰法第18條第1
    項之規定，裁處較高數額罰鍰之不利處分。
(三)又送達，應於受送達人之住居所、事務所或營業所為之。於
    應送達處所不獲會晤應送達人時，得將文書付與有辨別事理
    能力之同居人、受雇人或應送達處所知接收郵件人員，應受
    送達人或其同居人、受雇人、接收郵件人員無正當理由拒絕
    收領文書時，得將文書留置於應送達處所，以為送達。送達
    ，不能依前二條規定為之者，得將文書寄存送達地之自治機
    關或警察機關，並作送達通知書兩份，一份黏貼於應受送達
    人住居所、事務所或其就業處所門首，另一份交由鄰居轉交
    或置於該送達處所信箱或適當位置，以為送達，前項情形，
    由郵政機關為送達者，得將文書寄存於送達地之郵政機關。
    對於當事人之送達，有應為送達處所不明者，而無人為公示
    送達之申請者，行政機關為避免行政程序遲延，認為有必要
    時，得依職權命為公示送達。行政程序法第72條第1 項、第
    73條、第74條第1、2項、第78條第1項第1款、第2 項分別定
    有明文。意即以書面舉發通知需依行政程序法之規定送達於
    受通知人時，始完成舉發程序而發生效力。
(四)本件受處分之違規事實，雖據原處分機關提出臺中市警察局
    97年5月22日中市警交字第GQ0000000號、臺中縣警察局97年
    6月10日中縣警交相字第HD0000000號舉發通知單及採證照片
    在卷為憑，惟異議人堅稱這2 件郵局罰單，本人未親自至郵
    局領取、未知情，應改罰陳景峻云云，經查本件違規車輛車
    號1403-LB號自用小客車所有人，係於94年1月10日遭蘇恒隆
    持偽造之李景煌國民身分證至交通部公路總局臺中區監理所
    臺中市監理站，於汽（機）車駕駛人異動登記書簽章欄偽造
    李景煌署押後，變更登記為李景煌，李景煌於收受上開2 張
    舉發通知單後，檢具臺灣高等法院臺中分院94年度上訴第21
    71號刑事判決向原處分機關提出申訴，原處分機關即認於97
    年5月22日至臺中市警察局崇德拖吊場繳納拖吊保管費用並
    領取本件違規車輛之人甲○○為該車使用人，而於97年6月2
    6日以中監自字第0970026170號函轉罰異議人合計新臺幣2,5
    00元，定於97年7月15日前到案，上開函文並按領車人住址
    臺中市○○區○○路3段120號辦理寄存送達，嗣受處分人雖
    於98年1月15日提出申訴請求免罰，因未於前揭期限內繳納
    罰鍰，原處分機關遂於98年3月5日以中監自字第0982001079
    號函復本件違規事實仍以受處分人為處罰對象，並以98年3
    月5日中監違字第裁60-GQ0000000號、中監違字第裁60-HD00
    00000號分別裁處罰鍰新臺幣1,200元、2,200元並記違規點
    數1點，上開裁決書亦寄存送達於同址，有中市警交字第GQ0
    000000號、中縣警交相字第HD0000000號舉發違反道路交通
    管理事件通知單、臺灣高等法院臺中分院94年度上訴字第21
    71號刑事判決、交通部公路總局臺中區監理所97年6月26日
    中監自字第0970026170號函及送達證書、中監違字第裁60-G
    Q0000000號、中監違字第裁60-HD0000000號違反道路交通事
    件裁決書各1份在卷可稽。惟經本院依職權調取異議人甲○
    ○之戶役政個人資本資料及遷徙紀錄情形，異議人自92年7
    月31日起至98年7月1日止之戶籍地址設於臺中市西屯區大石
    里大石二巷25號，並非臺中市○○區○○路3段120號，可知
    原舉發機關上開轉罰函文及裁決書並未按址依法送達於異議
    人，原處分機關復未提出其有另行合法通知異議人使其知悉
    違規事件之證明，佐以異議人一再陳稱並未收到通知單等語
    ，足認本件轉罰通知及裁決書自始並未合法送達於異議人，
    則異議人無從知悉其違規情形，遑論可於15日之程序保障期
    限內自動繳納最低罰款，或於期限內辦理轉歸責，原處分機
    關疏未注意本件轉罰函文及裁決書並未依法送達於異議人之
    住所，亦即未使異議人受合法之送達，逕以異議人逾越到案
    期限30日以上未繳納罰鍰（即異議人未於期限內到案或自動
    繳納最低罰鍰結案），或未於期限內辦理轉歸責為由，分別
    裁處最高金額罰鍰1,200元、2,200元，難認已盡對異議人得
    於繳款期限內依最低金額繳納罰鍰之保障，異議人以此指摘
    ，自有理由。從而原處分以異議人未遵期到案或於期限內自
    動繳納最低罰鍰結案，或於期限內辦理轉歸責為由，逕對異
    議人裁罰如上內容，復又認異議人係逾法定期限始提出異議
    等語，自屬誤會，合應由本院將原處分均予以撤銷，由原處
    分機關另為適法之裁處（異議人於異議狀中已敘及請求改罰
    陳景峻等語，是否係聲請轉歸責於陳景峻，合應由原處分機
    關依職權併予調查審認）。
據上論斷，應依道路交通案件處理辦法第20條前段，裁定如主文
。
中    華    民    國    98    年    8     月    12    日
                              交通法庭法  官  林世民
以上正本證明與原本無異
如不服本裁定應於送達後5日內向本院提出抗告狀
                                      書記官  紀俊源
中    華    民    國    98    年    8     月    12    日


司法院資訊處製作；財團法人民間司法改革基金會備份。
